臺灣彰化地方法院刑事判決　　　　　　　100年度訴字第204號
公　訴　人　臺灣雲林地方法院檢察署檢察官
被　　　告　何志堅
上列被告因違反毒品危害防制條例案件，經臺灣雲林地方法院檢
察署檢察官追加起訴（臺灣雲林地方法院檢察署99年度偵字第62
94號），本院判決如下：
    主  文
本件公訴不受理。
    理  由
一、公訴意旨略以：何志堅（綽號「大胖」）明知第一級毒品海
    洛因及第二級毒品安非他命均為國家懸令禁絕販賣、運輸或
    轉讓之物品，竟基於販賣第一級、第二級毒品以牟利之犯意
    ，而分別為下列之販賣海洛因及安非他命之行為：
  (一)何志堅於民國99年9月10日19時29分、21時25分、同年9月11
    日凌晨0時17分、29分、41分、53分、1時13分許，持用0000
    000000門號行動電話與持用0000000000門號行動電話之陳俊
    華（綽號「阿華」）聯絡後，於同年月11日凌晨 1時許，在
    雲林縣虎尾鎮○○街 8號陳俊華租屋處樓下，由何志堅先交
    付毒品予陳俊華，待陳俊華將毒品售出後，再將毒品款項支
    付何志堅之方式（以下依俗稱「回帳方式」），以每錢海洛
    因新臺幣（下同）1萬6000元之及每兩安非他命4萬2000元之
    價格，將海洛因2錢及安非他命1兩販賣予陳俊華，陳俊華嗣
    將購得海洛因及安非他命之款項支付予何志堅。
  (二)何志堅於99年 9月11日22時19分、21分許，持用0000000000
    門號行動電話與持用0000000000門號行動電話之陳俊華聯絡
    後，在虎尾鎮○○街 8號陳俊華租屋處樓下，以回帳方式，
    將海洛因3錢販賣予陳俊華。
  (三)何志堅於99年9月12日凌晨 1時2分許，持用0000000000門號
    行動電話與持用0000000000門號行動電話之陳俊華聯絡後，
    在虎尾鎮○○街 8號陳俊華租屋處樓下，自陳俊華處取得同
    年月11日以回帳方式販賣予陳俊華之海洛因款項外，並再以
    回帳方式，將海洛因1錢販賣予陳俊華。
  (四)何志堅於99年 9月14日15時13分、21時57分、22時54分許，
    持用0000000000門號行動電話與持用0000000000門號行動電
    話之陳俊華聯絡後，在虎尾鎮○○街8號陳俊華租屋處2樓，
    以回帳方式，將海洛因2錢及安非他命2兩販賣予陳俊華。
    嗣因偵辦陳俊華販賣第一級及第二級毒品案件（另案提起公
    訴），而依法聲請對陳俊華所持用之上開門號行動電話實施
    通訊監察，而循線查獲。因認被告涉犯毒品危害防制條例第
    4 條第1 項、第2 項之販賣第一級毒品及第二級毒品罪嫌，
    且此部分與本院99年度重訴字第18號毒品危害防制條例案件
    為一人犯數罪之相牽連案件，爰依法追加起訴。
二、按案件起訴之程序違背規定者，應諭知不受理之判決。刑事
    訴訟法第303條第1款定有明文。又「各級法院及分院各配置
    檢察署」、「檢察官之職權如左：（一）實施偵查、提起公
    訴、實行公訴、協助自訴、擔當自訴及指揮刑事裁判之執行
    。（二）其他法令所定職務之執行。」、「檢察官應於其所
    配置之法院管轄區域內執行職務。但遇有緊急情形時，不在
    此限。」，法院組織法第58條、第60條、第62條亦分別有明
    文規定。是「提起公訴」乃檢察官職權之一，而檢察官為「
    提起公訴」之職權行使時，若無法院組織法第62條但書所列
    「緊急情形」，又無刑事訴訟法第250條但書所示「急迫情
    形」者，自應由檢察官向所配置之法院為之。又檢察官知有
    犯罪嫌疑而不屬其管轄，或於開始偵查後，認為案件不屬其
    管轄者，應即分別通知，或移送該管檢察官，刑事訴訟法第
    250條前段亦有明定。至檢察一體及檢察機關不可分之原則
    ，於檢察官執行「偵查」職權時固應適用，惟依法院組織法
    第61條規定：「檢察官對於法院獨立行使職權」，換言之，
    檢察官對法院行使「提起公訴」之職權，並非以檢察機關或
    全體檢察官名義為之，而檢察機關內部之指揮、監督尤不得
    任意影響管轄區域法院之劃分，否則法院組織法第58條、61
    條、62條，及刑事訴訟法第250條之規定，將形同具文。從
    而，檢察官於案件偵查後，在無法院組織法第62條但書所列
    「緊急情形」或刑事訴訟法第250條但書所示「急迫情形」
    之情形下，應向其所配置之管轄區域內之法院提起公訴，倘
    認案件不屬其所配置之法院管轄，則應通知或移送該管檢察
    官，若逕向其所配置之法院管轄區域以外之法院起訴，其起
    訴之程式顯然違背規定。又按案件起訴之程序違背規定者，
    應諭知不受理之判決；刑事訴訟法第303條第1款定有明文。
    又檢察官應於其所配置之法院管轄區域內執行職務，法院組
    織法第62條亦有明文規定，故提起公訴，應由檢察官向管轄
    法院提出起訴狀為之，檢察官知有犯罪嫌疑而不屬其管轄，
    或於開始偵查後，認為案件不屬其管轄者，應即分別通知，
    或移送該管檢察官，刑事訴訟法第250條、第264條第1項亦
    有明定，從而檢察官於偵查中倘認其案件不屬其管轄卻未通
    知或移送該管檢察官，而逕向其管轄區域以外之法院起訴，
    其起訴之程式顯然違背規定，此有最高法院56年度台非字第
    14號判決可資參照。雖基於檢察一體之精神，依刑事訴訟法
    第250條但書及法院組織法第62條但書規定，遇有緊急情形
    ，檢察官得於所配置之管轄區域外執行職務，惟配置各級法
    院之檢察官其執行職務或行使職權，仍屬獨立並應依法院之
    管轄定其分際，故檢察官除因上揭刑事訴訟法第250條但書
    規定之急迫情形及法院組織法第62條但書所謂之緊急情形，
    而經上級檢察機關指定或指示由原檢察機關辦理者，得由原
    檢察機關之檢察官逕向他管轄法院提起公訴外，依法仍僅得
    向配置之法院起訴，方為適法（參照卷附最高法院86年度上
    訴字第4279號判決）。
三、本案被告何志堅所犯上開販賣第一級毒品及第二級毒品罪嫌
    ，經臺灣雲林地方法院檢察署檢察官偵查後，以被告所犯之
    罪，與本院另案99年度重訴字第18號被告何志堅另犯之販賣
    第二級毒品及第三級毒品案件，為一人犯數罪之相牽連案件
    ，向本院追加起訴。然查，本案公訴之提起（即追加起訴）
    ，並無法院組織法第62條但書所列之「緊急情形」或刑事訴
    訟法第25 0條但書所示之「急迫情形」，且被告該案所為犯
    行與其於本院另案99年度重訴字第18號所為犯行，亦不具基
    本犯罪事實同一、物證或書證有共通性等情形，故檢察官就
    本案「提起公訴」職權之行使，揆諸上開說明，自應向其所
    配置之法院即臺灣雲林地方法院為之；縱檢察官認其所配置
    之法院即臺灣雲林地方法院就本案無管轄權，亦應依程序呈
    請臺灣高等法院檢察署檢察長移轉他檢察署檢察官，由他檢
    察署檢察官在其所配置之法院管轄區域範圍內行使「提起公
    訴」之職權，向其所配置之法院提起公訴，始符規定。惟本
    案公訴人即臺灣雲林地方法院檢察署檢察官竟未依據上開規
    定，逕向非其配置之法院即本院提起公訴（追加起訴），揆
    諸前開法條規定及說明，其起訴程序顯然違背規定，爰不經
    言詞辯論，逕為不受理之判決。
據上論斷，應依刑事訴訟法第303 條第1 款、第307 條，判決如
主文。
中    華    民    國   100    年     3    月    17    日
                  刑事第九庭  審判長法  官  蕭文學
                                    法  官  黃齡玉
                                    法  官  鮑慧忠
以上正本證明與原本無異。
如不服本判決應於收受判決後10日內向本院提出上訴書狀，並應
敘述具體理由；其未敘述上訴理由者，應於上訴期間屆滿後20日
內向本院補提理由書（均須按他造當事人之人數附繕本）「切勿
逕送上級法院」。
中    華    民    國    10    年    3     月    18    日
                                    書記官  卓俊杰